臺灣板橋地方法院民事判決　　　　　　 100年度訴字第1955號
原　　　告　黃志堅
被　　　告　陳民和
訴訟代理人　陳林美鳳
上列當事人間因刑事附帶民事訴訟請求侵權行為損害賠償事件，
經本院刑事庭裁定移送前來（100 年度附民字第388 號），本院
於中華民國100 年10月21日言詞辯論終結，判決如下：
    主      文
被告應給付原告新台幣陸拾萬元，及自民國一百年七月六日起至
清償日止，按年息百分之五計算之利息。
原告其餘之訴駁回。
訴訟費用由被告負擔。
本判決第一項於原告以新台幣貳拾萬元供擔保後得假執行。
原告其餘假執行之聲請駁回。
    事實及理由
一、原告主張：被告明知訴外人薛秋麗為有配偶之人（薛秋麗係
    於民國80年4 月30日與原告結婚），詎其竟基於相姦之單一
    犯意，於附表所示之時地，接續與薛秋麗發生相姦性行為。
    嗣因原告察覺有異，先於100 年3 月上旬委託他人蒐證，並
    於同年3 月18日晚間8 時45分許，會同員警前至前開上格大
    飯店208 室查看，赫然發現被告、薛秋麗不僅共處一室，且
    二人均全身赤裸，方確悉上情。原告自幼父母離異，家境清
    寒，半工半讀自彰化縣立明倫國民中學補校畢業後即北上學
    徒習藝。退伍後與前妻薛秋麗結婚且育有3 名子女，因感於
    出自單親家庭，精神、經濟、生活皆困苦，婚後全心全力經
    營家庭幸福美滿，極盡為人夫、人父之責，創立聖華螺絲有
    限公司擔任負責人，刻苦經營無任怨言，年收入約新台幣（
    下同）250 萬元。念茲在茲僅為妻小生活富足安康，家庭和
    諧美滿。遽遭此變，20年婚姻已無法維繫，事後薛秋麗已與
    原告離婚，並對其侵權之賠償與原告達成協議，原本圓滿家
    庭已不復存，對3 名子女身心發展影響甚鉅。而被告明知薛
    秋麗為有夫之婦，卻為一己私慾，玩法篾俗，至今未就其所
    為向原告道歉賠償。又原告驚覺薛秋麗作息迥異，與原告相
    處態度冷淡，而得知其與其他男性過從甚密，為查明事實並
    協助蒐證，委請徵信公司，總計花費592,000 元。因此事使
    原告身心受創，薛秋麗表示被告有黑道撐腰，恐危及原告和
    小孩而執意離婚，事後被告亦傳話不會讓原告好過。原告需
    照顧家庭、小孩，分身乏術，因此罹患憂鬱症、失眠，因而
    酗酒，精神鬱悶，無法工作，導致所營事業訂單延誤，遭取
    消訂單、轉單，營收大幅減少，100 年3 月至9 月稅後營收
    與去年同期相較，減少89 8,205元。其損害已達149 餘萬元
    ，且身心、婚姻、家庭均受影響，唯恐被告無法負擔而挾怨
    報復，或騷擾原告和小孩，故依民法第184 條、第195 條第
    1 、3 項侵權行為之規定提起本訴僅請求被告賠償精神慰撫
    金70萬元等語，並聲明：(一)被告應給付原告70萬元及自起訴
    狀繕本送達翌日起至清償日止，按年息5%計算之利息；(二)原
    告願供擔保請准宣告假執行。
二、被告則以：被告與薛秋麗因線上遊戲於99年9 月中旬認識，
    起初並無交集。同年10月，薛秋麗同友人一起到被告常上網
    的店家，那天是第一次認識薛秋麗。久而久之與薛秋麗交談
    頻繁，起初僅知悉其有一未就讀大學的兒子，並不知悉其為
    有夫之人，就在過年前才完全得知其為有夫之婦，並且有3
    個小孩。於100 年3 月18日，被告決定與薛秋麗在一起，僅
    因其告知原告有外遇對象，故被告承認犯下錯誤，但原告所
    犯錯誤是否也願意承認，且是薛秋麗主動找被告，不是只有
    被告犯錯。又原告要求70萬元賠償金實在太高，無力負擔，
    且被告目前收入要繳交刑事案件之罰金，實在無法賠償等語
    茲為抗辯，並為答辯聲明：原告之訴及假執行之聲請均駁回
    。
三、原告主張：其與薛秋麗原為夫妻，於其等婚姻關係存續期間
    ，被告明知薛秋麗為有配偶之人，仍於附表所示時地與薛秋
    麗相姦之事實，為被告所未爭執，且經被告於本院100 年度
    易字第1616號刑事案件審理時坦承不諱，並經薛秋麗於臺灣
    板橋地方法院檢察署100 年度偵字第9438號偵查中陳明在卷
    ，有上開偵審影卷可稽，堪認原告之主張為真實。
四、按因故意或過失，不法侵害他人之權利者，負損害賠償責任
    。故意以背於善良風俗之方法，加損害於他人者亦同；不法
    侵害他人之身體、健康、名譽、自由、信用、隱私、貞操，
    或不法侵害其他人格法益而情節重大者，被害人雖非財產上
    之損害，亦得請求賠償相當之金額。此項規定，於不法侵害
    他人基於父、母、子、女或配偶關係之身分法益而情節重大
    者，準用之，民法第184 條第1 項、第195 條第1 項前段、
    第3 項分別定有明文。又婚姻係以夫妻之共同生活為其目的
    ，配偶應互相協力保持其共同生活之圓滿安全及幸福，而夫
    妻互守誠實，係為確保其共同生活之圓滿安全及幸福之必要
    條件，故應解為配偶因婚姻契約而互負誠實之義務，配偶之
    一方行為不誠實，破壞共同生活之圓滿安全及幸福者，即為
    違反因婚姻契約之義務而侵害他方之權利（最高法院55年台
    上字第2053號判例參照）。而通姦足以破壞夫妻間之共同生
    活而非法之所許，此從公序良俗之觀點可得斷言，此即侵害
    他人基於配偶關係之身分法益而情節重大之情形，通姦之雙
    方對於配偶之他方應構成共同侵權行為。經查，本件被告明
    知薛秋麗為原告之妻，竟與薛秋麗相姦，是被告即係以背於
    善良風俗之方法，加損害於原告，已構成侵害原告基於配偶
    關係之身分法益，情節重大，足致原告在精神上受有相當程
    度之痛苦甚明，是原告依上開法文規定，請求被告負侵權行
    為損害賠償之責，即屬有據。
五、次按不法侵害他人之人格權，被害人受有非財產上損害，請
    求加害人賠償相當金額之慰撫金時，法院對於慰撫金之量定
    ，應斟酌實際加害情形、所造成之影響、被害人痛苦之程度
    、兩造之身分地位經濟情形及其他各種狀況，以核定相當之
    數額（最高法院47年台上字第1221號、51年台上字第223 號
    判例參照）。查原告與薛秋麗係於80年4 月30日結婚，並於
    100 年4 月22日與薛秋麗兩願離婚，有其等個人戶籍資料之
    在卷可稽，迄被告與薛秋麗為前開相姦行為時，已結婚逾19
    年。又原告陳稱其係國中畢業，現任聖華螺絲有限公司負責
    人，99年收入約298 餘萬元，100 年1 至9 月收入約172 餘
    萬元；被告則陳稱其為高職肄業，目前擔任運輸業之司機，
    每月收入約3 萬餘元等語，且為兩造所互未爭執，並有原告
    所提上開公司99、100 年營業稅繳款、盈餘明細表、營業稅
    繳款書影本、營利事業登記證、全國財產稅總歸戶財產查詢
    清單等件附卷可稽，再參酌本院職權所調取兩造之財產資料
    ，原告名下有房地各1 筆，投資數筆，被告名下則無任何財
    產，有其等稅務電子閘門財產所得調件明細表在卷可佐。本
    院審酌上開兩造之身分、地位、經濟狀況、被告加害之程度
    、原告所受精神上之痛苦等一切情狀，認原告請求被告賠償
    非財產上之損害即精神慰撫金70萬元尚屬過高，應予核減為
    60萬元，方稱允適，逾此部分之請求則不應准許。
六、從而，原告依侵權行為之法律關係，請求被告給付60萬元，
    及自起訴狀繕本送達翌日即100 年7 月6 日起至清償日止，
    按年息5 % 計算之利息，為有理由，應予准許；逾此金額之
    請求，則無理由，應予駁回。
七、原告陳明願供擔保，請准宣告假執行，經核其勝訴部分，於
    法尚無不合，爰酌定相當之擔保金額准許之。至其敗訴部分
    ，其假執行之聲請失所附麗，應予駁回。
八、本件事證已臻明確，兩造其餘主張攻擊防禦方法及所提證據
    ，經審酌後認於本判決結果不生影響，爰不一一論述，附此
    敘明。
結論：本件原告之訴為一部有理由，一部無理由，並依民事訴訟
法第79條、第390條，判決如主文。
中    華    民    國   100    年    10    月    31    日
                  民事第一庭    法  官  黃信樺
以上正本係照原本作成
如對本判決上訴，須於判決送達後20日內向本院提出上訴狀。如
委任律師提起上訴者，應一併繳納上訴審裁判費。
中    華    民    國   100    年    10    月    31    日
                                書記官  李佳靜
附表：
┌──┬──────┬─────┬──┬──────┬─────┐
│編號│   時間     │  地點    │編號│   時間     │  地點    │
├──┼──────┼─────┼──┼──────┼─────┤
│ 一 │100年2月間  │上格大飯店│ 五 │100年3月11日│上格大飯店│
├──┼──────┼─────┼──┼──────┼─────┤
│ 二 │同上        │君利HOTEL │ 六 │100年3月15日│同上      │
├──┼──────┼─────┼──┼──────┼─────┤
│ 三 │100年3月7日 │同上      │ 七 │100年3月18日│同上      │
├──┼──────┼─────┼──┴──────┴─────┤
│ 四 │100年3月10日│同上      │（以下空白）                  │
├──┴──────┴─────┴───────────────┤
│備註1：上格大飯店址設新北市○○區○○路13號。                 │
│備註2：君利HOTEL址設新北市○○區○○街16號。                  │
└───────────────────────────────┘